【裁判字號】    97,易,287
【裁判日期】    970827
【裁判案由】    著作權法等
【裁判全文】
臺灣板橋地方法院刑事判決               97年度易字第287號
公  訴  人  臺灣板橋地方法院檢察署檢察官
被      告  乙○○
選任辯護人  陳正旻律師
上列被告因違反著作權法案件，經檢察官提起公訴（96年度偵字
第24027 號），本院判決如下：
    主  文
乙○○共同犯行使偽造私文書罪，處有期徒刑壹年肆月。
扣案如附表所示之物，均沒收之。
    事  實
一、乙○○為址設臺北縣新莊市○○街128 號「PS2 X-BOX 」之
    負責人，意圖營利而與亦意圖營利之不詳年籍姓名年約40餘
    歲之成年女子，共同基於反覆持續散布侵權重製物、販賣仿
    冒商標商品及行使偽造準私文書之犯意聯絡，其等均明知「
    Play Station」（下稱PS）、「PS設計圖」係日商新力電腦
    娛樂股份有限公司（下稱新力公司）向經濟部中央標準局（
    現已改制為智慧財產局）申請核准註冊登記，取得商標專用
    權；「koei及圖」係日商光榮股份有限公司（下稱日商光榮
    公司）向同局申請核准註冊登記，取得商標專用權，日商光
    榮公司並再授權予臺灣光榮綜合資訊股份有限公司（下稱臺
    灣光榮公司）在臺灣使用；「Game boy advance」、「
    NINTENDO DS 」、「Pokemon 」、「Nintendo」、「口袋怪
    獸」、「Pocket Monster」、「  1983 Nintendo Co.,Ltd.
    」、「Donkey Kong」、「 0000-0000 Nintendo」、「瑪莉
    跳躍圖」、「1992,2001 Nintendo」、「MarioKart」、「
    任天堂」、「1985 Nintendo」、「1988 Nintendo」、「00
    00 -0000 HAL Laboratory Inc./Nintendo」、「1983,2001
    Nintendo」係日商任天堂株式會社（下稱任天堂公司）向我
    國經濟部智慧財產局申請核准註冊，取得商標專用權，上開
    商標分別指定使用於電腦、錄有電腦程式之磁碟、卡帶卡匣
    、磁卡、磁帶及光碟等商品，且仍在專用期間內，亦均係相
    關大眾所共知之商標圖樣，未得新力公司、臺灣光榮公司及
    任天堂公司之同意或授權，不得於同一商品或類似商品，使
    用相同或近似之商標圖樣，或明知為前開商品而販賣、意圖
    販賣而陳列。亦明知「PS」、「PlayStation 2」（下稱「
    PS2」）系統遊戲軟體光碟內所儲存之「Play Station Prog
    rammer Tools」、「Programmer Tools for the Play Sta
    tion 2 computer enterainment system,version 1.0」（
    下統稱「Library Programs」）電腦程式著作，係新力公司
    享有著作權之電腦程式著作，且遊戲名稱為「戰國無雙」、
    「戰國無雙2 猛將傳」等電腦程式著作，均係臺灣光榮公司
    享有著作權之電腦程式著作，非經臺灣光榮公司之同意或授
    權，不得明知係侵害著作財產權之重製物而散布；亦明知「
    Pokemon Sapphire」、「Donkey Kong」、「Mario Land」
    等遊戲程式軟體係任天堂公司享有著作權之電腦程式著作，
    非經任天堂公司之同意或授權，不得擅自散布之，而該公司
    出產之遊戲卡匣透過電視遊樂器主機執行，在電視螢幕上會
    分別出現「Nintendo」、「GAME BOY」等商標圖樣；亦明知
    前揭遊戲光碟片於電視遊樂器執行使用時，在電視影像畫面
    上會分別呈現前揭「Play Station」、「PS設計圖」、「ko
    ei及圖」商標圖樣，以及「 1983 Nintendo Co.Ltd.、  Ni
    ntendo Co.Ltd.、  1985 Nintendo Co.Ltd.、  1988 Nint
    endo Co.Ltd.、  0000-0000 HAL Laboratory,Inc /Ninten
    do Co.Ltd.」、「2007 KOEI Co.Ltd All Right Reserved」
    等之標示公司來源字樣，均足以使消費者誤認該遊戲光碟係
    如上公司所生產發行；竟仍基於販賣違反上開商標專用權商
    品及明知係侵害著作財產權之重製物而散布以及行使偽造準
    私文書之接續性單一犯意，於不詳時間，先以每片不詳之價
    格，向真實姓名年籍不詳之人購入外觀上有新力公司、臺灣
    光榮公司及任天堂公司上開註冊商標，並含有前述未經新力
    公司、臺灣光榮公司及任天堂公司授權之電腦程式著作而擅
    自重製之盜版遊戲光碟，而於96年10月8 日（原起訴書記載
    為：自96年6 月間某日起，至96年10月8 日止，先後多次在
    上址以新臺幣200 元至300 元不等之價格販售予不特定之顧
    客，此部分業據公訴人於本院減縮起訴範圍在卷）晚上9 時
    40分許，以新臺幣500 元販售予甲○○仿冒光碟2 片，嗣交
    易完成，隨經警在上址之營業處所內當場查獲，並扣得如附
    表所示之物，因悉上情。
二、案經臺北縣政府警察局蘆洲分局移送臺灣板橋地方法院檢察
    署檢察官偵查起訴。
    理  由
一、證據能力之說明：
    按被告以外之人於審判外之言詞或書面陳述，除法律有規定
    者外，不得作為證據，刑事訴訟法第159 條第1 項固定有明
    文。惟被告以外之人於審判外之陳述，雖不符同法第159 條
    之1 至之4 之規定，而經當事人於審判程序同意作為證據，
    法院審酌該言詞陳述或書面陳述作成時之情況，認為適當者
    ，亦得為證據；當事人、代理人或辯護人於法院調查證據時
    ，知有第159 條第1 項不得為證據之情形，而未於言詞辯論
    終結前聲明異議者，視為有前項之同意，此觀同法第159 條
    之5 規定甚明。查本件被告、檢察官、辯護人於本院程序中
    均未就證據能力提出爭執，且迄於言詞辯論終結前，亦未就
    本院所調查之證據主張有刑事訴訟法第159 條第1 項不得為
    證據之情形，應認均已同意得作為本案之證據。從而，下述
    證據資料縱有屬傳聞證據，或且不符刑事訴訟法第159 條之
    1 至之4 之規定者，經本院審酌各該證據資料作成時之一切
    客觀情況，認無不適當之情事，均認有證據能力，合先敘明
    。
二、訊據被告乙○○矢口否認上述犯行，辯稱略以：主張無罪推
    定，檢察官有舉證之責任，證人等所言並無法證明被告有販
    賣盜版光碟，主觀上並無行使偽造私文書之犯意等云云。
三、本案認定犯罪事實之證據暨得心證之理由，說明如下：
(一)、被告乙○○未經著作權人即臺灣光榮公司同意而擅自販售盜
    版遊戲光碟片，且所販賣之「戰國無雙」、「戰國無雙2 猛
    將傳」等遊戲光碟係盜版之事實，業據告訴代理人丙○○、
    陳文銓於警詢及偵查指述明確。
(二)、被告乙○○未經著作權人即新力公司同意而擅自販售盜版遊
    戲光碟片，暨「PlayStation Programmer Tools」、「Prog
    rammer Tools for the PlayStation 2 computer enterain
    ment system,version 1.0」（下統稱「Library Programs
    」）電腦程式著作，係新力公司享有著作權之電腦程式著作
    之事實，業據證人丁○○於警詢證述明確。
(三)、被告於96年10月8 日晚上9 時40分許，在上址營業處所內為
    警方當場查獲，暨證人甲○○以500 元價格向被告購買盜版
    光碟，被告並自其所有黑色側背包拿出盜版光碟予證人甲○
    ○之事實，以及於被告營業處所內之玻璃櫃臺上方擺有販賣
    盜版光碟之目錄之事實，同據證人甲○○於警、偵訊暨本院
    證述在卷。
(四)、「PlayStation 」、「PS設計圖」係新力公司（向經濟部中
    央標準局（現已改制為智慧財產局）申請核准註冊登記，取
    得商標專用權；「koei及圖」係日商光榮公司向同局申請核
    准註冊登記，取得商標專用權，日商光榮公司並再授權予臺
    灣光榮公司在臺灣使用，「Gameboy advance」、「NINTEN
    DO DS」、「Pokemon」、「Nintendo」、「口袋怪獸」、「
    Pocket Monster」、「  1983 Nintendo Co.,Ltd.」、「Do
    nkey Kong」、「  0000-0000 Nintendo」 、「瑪莉跳躍圖
    」、「1992, 2001 Nintendo」、「MarioKart」「任天堂」
    、「1985 Nintendo」、「1988 Nintendo」、「0000-0000
    HAL Laboratory Inc./Nintendo」、「1983,2001 Nintendo
    係任天堂公司向我國經濟部智慧財產局申請核准註冊，取得
    商標專用權，上開商標分別指定使用於電腦、錄有電腦程式
    之磁碟、卡帶卡匣、磁卡、磁帶及光碟等商品，且均仍在專
    用期間內之事實。以及「PlayStation Programmer Tools」
    、「Programmer Tools for the PlayStation 2 computer
    enterainment system,version 1.0」（下統稱「Library
    Programs」）電腦程式著作，係新力公司享有著作權之電腦
    程式著作之事實，暨「Pokemon Sapphire」、「Donkey  Ko
    ng」、「Mario Land」等遊戲程式軟體係任天堂公司享有著
    作權之電腦程式著作之事實，各有中華民國商標註冊證（商
    標註冊號數：00000000號）1 紙、告訴代理人丙○
    ○於96年10月8日所出具之鑑識報告書1紙、證人丁○○於96
    年12月28日出具之鑑視證明及證人徐宏昇於96年10月15日出
    具之鑑定證明書各1 紙、證人徐宏昇所出具之侵害商標權檢
    視照片22張等足為佐證。
(五)、被告於96年10月8 日晚上9 時40分許，在上址之營業處所內
    為警方當場查獲並扣得如附表所示之盜版遊戲光碟等之事實
    ，扣案之盜版遊戲光碟片於電視遊樂器執行使用時，在電視
    影像畫面上會分別呈現前揭「Play Station」、「PS設計圖
    」、「koei及圖」商標圖樣以及「  1983 Nintendo Co.Ltd
    .、  Nintendo Co.Ltd.、  1985 Nintendo Co.Ltd.  1988
    Nintendo Co.Ltd.、  0000-0000 HAL Laboratory,Inc/Nin
    tendo Co. Ltd.」、「  2007 KOEI Co.Ltd All RightRese
    rved」等之標示公司來源字樣，均足以使消費者誤認該遊戲
    光碟係新力公司及臺灣光榮公司所生產發行之事實，觀之臺
    北縣政府警察局蘆洲分局扣押物品目錄2 紙、現場查獲照片
    22張可明，均經本院勘驗有如事實欄所載各該事項在卷可憑
    （見本院97年4 月11日、5 月2 日勘驗筆錄）。
四、按光碟片如已記載儲存錄音、錄影及電磁紀錄，藉機器或電
    腦之處理所顯示之聲音、影像或符號，足以為表示其用意之
    證明者，依刑法第220 條第2 項之規定，應認以文書論，係
    準文書之一種。又按文書之行使因各種文書之性質、內容不
    同而異，行為人只須提出虛偽文書或不實文書，而將該文書
    置於可能發生文書功能狀態下即可成罪，至於相對人是否了
    解該文書之內容，抑或已否信以為真而誤認虛偽文書或不實
    文書為真實文書，均非所論，故就扣案之遊戲軟體光碟透過
    此等電視遊樂器主機執行，將在螢幕上出現如上所述公司之
    註冊商標圖樣暨來源公司名稱，為足以對外表示該等電腦程
    式軟體係各該公司授權生產之一定用意證明之準私文書，是
    前述仿冒遊戲光碟內容中商標及相關授權證明文字自屬經偽
    造之準私文書，被告於交易過程中縱未使交易相對人當場親
    見仿冒光碟內儲存之不實授權文字影像，惟對消費者必執行
    上揭仿冒電腦遊戲程式致出現上揭不實授權文字影像乙節，
    仍為知之甚詳，則被告於販賣仿冒光碟時，實已將該等文書
    置於可能發生文書功能之狀態，顯已將該不實文書充作真正
    文書而有所主張，自該當於「行使」之構成要件，且因此行
    使之結果，客觀上足使人誤認上開仿冒遊戲光碟部分各係經
    如上被害人公司授權製造，是亦足生損害於各該被害人公司
    ，此點亦可認定。核被告乙○○所為，係犯著作權法第91條
    之1 第3 項、第2 項之罪、商標法第82條之罪及刑法第216
    條、第210 條之行使第220 條第2 項之偽造準私文書罪。被
    告與上揭不詳年籍年約40餘歲之成年女子，就上述犯行，均
    有犯意聯絡與行為分擔，為共同正犯，公訴意旨漏未論及於
    此，容或疏漏，附此敘明。又被告如上所述一行為侵害各該
    被害人之財產法益，為想像競合犯，應從一重處斷；另其以
    一販賣盜版光碟之行為，同時觸犯著作權法第91條之1 第3
    項、第2 項之罪、商標法第82條之罪及刑法第216 條、第21
    0 條之行使第220 條第2 項之偽造準私文書等3 罪名，亦為
    想像競合犯，應依刑法第55條規定，各應從一重之行使偽造
    準私文書罪處斷。爰審酌被告素行，兼衡其犯罪動機、目的
    、手段，所為嚴重損害各該著作財產權人之智慧財產權，更
    影響被害人關於仿冒商品之銷售額及品牌形象，甚至破壞智
    慧財產權保護之形象，以及犯罪後矢口否認犯行，絲毫未見
    悔意，嚴重耗去國家整體司法資源等一切情狀，量處如主文
    所示之刑，用資警懲。
五、扣案如附表所示之物，均係被告犯著作權法第91條之1 第3
    項、第2 項之罪所用之物，應依著作權法第98條規定，不論
    屬於犯人與否，均宣告沒收之。
據上論斷，應依刑事訴訟法第299 條第1 項前段，著作權法第91
條之1 第3 項、第2 項、第98條，商標法第82條，刑法第11條前
段、第28條、第216 條、第210 條、第220 條第2 項、第55條，
判決如主文。
本案經檢察官吳文正到庭執行職務。
中    華    民    國    97    年    8     月    27    日
                  刑事第5 庭審判長法  官  陳財旺
                                  法  官  潘長生
                                  法  官  黎錦福
上列正本證明與原本無異。
如不服本判決，應於送達後10日內敘明上訴理由，向本院提出上
訴狀。
                                  書記官  蔡麗春
中    華    民    國    97    年    8     月    27    日
附錄本案論罪科刑法條全文：
著作權法第91條之1
擅自以移轉所有權之方法散布著作原件或其重製物而侵害他人之
著作財產權者，處3 年以下有期徒刑、拘役，或科或併科新臺幣
五十萬元以下罰金。
明知係侵害著作財產權之重製物而散布或意圖散布而公開陳列或
持有者，處3 年以下有期徒刑，得併科新臺幣7 萬元以上75萬元
以下罰金。
犯前項之罪，其重製物為光碟者，處6 月以上3 年以下有期徒刑
，得併科新臺幣20萬元以上2 百萬元以下罰金。但違反第87條第
4 款規定輸入之光碟，不在此限。
犯前二項之罪，經供出其物品來源，因而破獲者，得減輕其刑。
商標法第82條
明知為前條商品而販賣、意圖販賣而陳列、輸出或輸入者，處一
年以下有期徒刑、拘役或科或併科新臺幣5 萬元以下罰金。
中華民國刑法第210條
（偽造變造私文書罪）
偽造、變造私文書，足以生損害於公眾或他人者，處5 年以下有
期徒刑。
中華民國刑法第216條
（行使偽造變造或登載不實之文書罪）
行使第210 條至第215 條之文書者，依偽造、變造文書或登載不
實事項或使登載不實事項之規定處斷。
中華民國刑法第220條
（準文書）
在紙上或物品上之文字、符號、圖畫、照像，依習慣或特約，足
以為表示其用意之證明者，關於本章及本章以外各罪，以文書論
。
錄音、錄影或電磁紀錄，藉機器或電腦之處理所顯示之聲音、影
像或符號，足以為表示其用意之證明者，亦同。
附表：
一、遊戲光碟9 片。
二、升降程式2 盒。
三、硬碟1 個。
四、卡匣5 個。
五、包裝袋22個。
六、手機3 支。
七、目錄本4 本。
八、塑膠盒1 個（內含記憶卡8 張、光碟片2 張）。


司法院資訊處製作；財團法人民間司法改革基金會備份。
